【裁判字號】    92,台非,89
【裁判日期】    920226
【裁判案由】    盜匪
【裁判全文】
最高法院刑事判決                                  九十二年度台非字第八九號
    上  訴  人  最高法院檢察署檢察總長
    被      告  甲○○
右上訴人因被告盜匪案件，對於台灣高雄地方法院中華民國八十八年四月六日第一審
確定判決（八十七年度訴字第九八九號，起訴案號：台灣高雄地方法院檢察署八十七
年度偵字第三九一九、三四四三號），認為違法，提起非常上訴，本院判決如左：
    主  文
原判決撤銷。
甲○○共同意圖為自己不法之所有，以脅迫至使不能抗拒而取他人之物，處有期徒刑
柒年陸月，褫奪公權肆年拾月。
    理  由
非常上訴理由稱：「按判決適用法則不當或應於審判期日調查之證據而未予調查者，
為違背法令，刑事訴訟法第三百七十八條、第三百七十九條第十款分別定有明文。而
證據雖已調查而其內容尚未明瞭者，即與未經調查無異，如遽行判決，仍屬應於審判
期日調查之證據未予調查，此有貴院三十一年上字第八十七號判例可供參照。次按受
有期徒刑之執行完畢，或受無期徒刑或受有期徒刑一部之執行而赦免後，五年以內再
犯有期徒刑以上之罪者，始為累犯，刑法第四十七條定有明文。又所謂執行完畢，其
在監獄執行刑期屆滿者，固不待言；如係經假釋出獄者，須在無期徒刑假釋後滿十年
，或在有期徒刑所餘刑期內未經撤銷假釋者，其未執行之刑，始得以執行完畢論。如
其為二以上徒刑併執行者，依刑法第七十九條之一第一項規定：『二以上徒刑併執行
者，第七十七條所定最低應執行之期間，合併計算之』。同條第三項規定：『依第一
項規定合併計算執行期間而假釋者，前條第一項規定之期間，亦合併計算之』。從而
，在併合執行之情形，經許其假釋出獄者，其報請許可假釋所須最低應執行期間既合
併計算，且假釋期間（即殘刑期間）亦合併計算之，其期間即無從區分。因之，不論
假釋出獄前所執行之期間，是否已逾其中任一罪之刑期，亦不論嗣後其假釋有無被撤
銷，在假釋期間內，均應認為未執行完畢。其於執行逾其中任一罪之刑期後五年以內
之假釋期間，再犯有期徒刑之刑以上之罪者，即不應論以累犯。查本件被告楊盈貴於
民國七十九年、八十一年間，因恐嚇取財、肅清煙毒條例案件，分別經最高法院、台
灣高雄地方法院各判處有期徒刑一年二月、三年，並定應執行刑為有期徒刑三年六月
確定。另於八十二年間，因麻醉藥品管理條例案件，經台灣高雄地方法院判處有期徒
刑六月確定在案。嗣經台灣高雄地方法院檢察署檢察官將上開二案分別執行合併計算
刑期，刑期共四年（刑期起算日期為八十三年二月十八日，執行期滿日為八十六年九
月二十三日），被告於八十四年十二月二十三日假釋出獄，縮刑後假釋期間應至八十
六年八月二十六日期滿，此有台灣高雄地方法院檢察署檢察官八十三年執更嵩字第二
二八六號、八十三年執嵩字第四六四號執行指揮書影本二紙及台灣高雄地方法院八十
四年度聲字第二一五八號假釋中付保護管束裁定書一份及台灣高雄監獄高雄分監假釋
出獄人交付保護管束名冊影本一紙附卷可稽。惟被告於假釋保護管束期間，復因前施
用毒品海洛因，且與案外人吳景耀共同經營地下錢莊，再犯煙毒及重利等罪，經判刑
確定，於八十七年七月二十二日經核准撤銷其假釋，並執行原殘餘刑期一年八月三日
，此有台灣高雄監獄報請撤銷假釋報告表、台灣高雄監獄函文、地方法院檢察署撤銷
假釋案件執行保護管束報告表各一份及台灣高雄地方法院檢察署檢察官八十九年執更
嵩字第一五號、八十七年戒執更字第十四之二號執行指揮書影本二紙在卷可按。綜上
所述，足見被告於八十七年一月十八日，再犯本件懲治盜匪條例第五條第一項第一款
之罪時，上開違反肅清煙毒條例、恐嚇取財、麻醉藥品管理條例等罪所科之刑，尚未
執行完畢，依前揭法條規定，自不得以累犯論處。乃原判決於審判期日未予詳查，將
合併執行之數罪予以割裂，且未注意被告之假釋已被撤銷在案，遽依累犯規定加重其
刑，自屬違背法令。案經確定，且不利於被告，爰依刑事訴訟法第四百四十一條、第
四百四十三條提起非常上訴，以資救濟。」等語。
本院按累犯之成立，依刑法第四十七條之規定，必須曾受有期徒刑之執行完畢，或受
無期徒刑或有期徒刑一部之執行而赦免後，五年以內再犯有期徒刑以上之罪者，始足
當之。所謂執行完畢，其在監獄執行刑期屆滿者，固不待言；如係經假釋出獄者，在
有期徒刑所餘刑期內未經撤銷假釋者，其未執行之刑，始得以已執行完畢論。如其為
二以上徒刑併執行者，依刑法第七十九條之一第一項規定：「二以上徒刑併執行者，
第七十七條所定最低應執行之期間，合併計算之」；同條第三項規定：「依第一項規
定合併計算執行期間而假釋者，前條第一項規定之期間，亦合併計算之」。從而，在
併合執行之情形，經許其假釋出獄者，其報請許可假釋所須最低應執行期間既合併計
算；且假釋期間（即殘刑期間）亦合併計算之，其期間即無從區分。因之，不論假釋
出獄前所執行之期間是否已逾其中任一罪之刑期，在假釋期間內，均應認為尚未執行
完畢。其於執行逾其中任一罪之刑期後五年內之假釋期間，再犯有期徒刑以上之罪者
，即不應論以累犯。經查本件被告楊盈貴於民國七十九年、八十一年間，先後因恐嚇
取財、煙毒案件，分別經本院及台灣高雄地方法院各判處有期徒刑一年二月及三年，
並經定應執行有期徒刑三年六月確定。被告另於八十二年間，因違反麻醉藥品管理條
例案件，經台灣高雄地方法院判處有期徒刑六月確定。嗣經台灣高雄地方法院檢察署
檢察官將上述二案之徒刑合併執行，刑期共四年，刑期起算日期為八十三年二月十八
日，執行期滿日為八十六年九月二十三日，嗣被告於八十四年十二月二十三日假釋出
獄，假釋期間至八十六年八月二十六日期滿，有台灣高雄地方法院檢察署檢察官八十
三年執更嵩字第二二八六號、八十三年執嵩字第四六四四號執行指揮書及台灣高雄地
方法院八十四年度聲字第二一五八號假釋中付保護管束裁定書、台灣高雄監獄高雄分
監假釋出獄人交付保護管束名冊影本等附卷可稽。又被告於假釋期間，犯煙毒及重利
等罪，經判刑確定，於八十七年七月二十二日經核准撤銷假釋，並執行原殘餘刑期一
年八月三日，有台灣高雄監獄報請撤銷假釋報告表、台灣高雄監獄函、台灣高雄地方
法院檢察署撤銷假釋案件執行保護管束報告表、台灣高雄地方法院檢察署檢察官八十
九年執更嵩字第十五號、八十七年戒執更字第十四之二號執行指揮書在卷可憑。揆諸
首開說明，被告於八十七年一月十八日，再犯本件懲治盜匪條例第五條第一項第一款
之罪時，其於七十九年、八十一年、八十二年間所犯煙毒、恐嚇取財、違反麻醉藥品
管理條例等罪所處之有期徒刑尚未執行完畢，自不能以累犯論。原審未予詳查，竟誤
按累犯之規定加重其刑，判處有期徒刑柒年捌月，褫奪公權伍年，即有適用法則不當
之違背法令。案經確定，且於被告不利，非常上訴意旨執以指摘，為有理由，應由本
院將原判決撤銷，另行判決如主文所示，以資救濟。又懲治盜匪條例雖已經廢止，但
非常上訴審認為非常上訴有理由，應撤銷原判決，另行改判時，係代替原審就其裁判
時應適用之法律而為裁判，故仍應依懲治盜匪條例論處被告罪刑，附此明。
據上論結，應依刑事訴訟法第四百四十七條第一項第一款，懲治盜匪條例第五條第一
項第一款、第八條，刑法第二十八條、第三十七條第二項，判決如主文。
中      華      民      國    九十二    年      二      月    二十六    日
                              最高法院刑事第七庭
                                  審判長法官  張  信  雄
                                        法官  賴  忠  星
                                        法官  張  清  埤
                                        法官  呂  永  福
                                        法官  蕭  仰  歸
      右正本證明與原本無異
                                              書  記  官
中      華      民      國    九十二    年      三      月      十      日


司法院資訊處製作；財團法人民間司法改革基金會備份。
